【裁判字號】    99,司財管,69
【裁判日期】    990720
【裁判案由】    選任遺產管理人
【裁判全文】
臺灣臺南地方法院民事裁定            99年度司財管字第69號
聲  請  人  內政部營建署
法定代理人  丙○○
代  理  人  甲○○
上列聲請人聲請選任被繼承人鄭建忠之遺產管理人事件，本院裁
定如下：
    主      文
選任財政部國有財產局臺灣南區辦事處臺南分處為被繼承人鄭建
忠之遺產管理人。
程序費用新臺幣壹仟元由被繼承人鄭建忠之遺產負擔。
    理      由
一、按繼承開始時，繼承人之有無不明者，由親屬會議於一個月
    內選定遺產管理人，並將繼承開始及選定遺產管理人之事由
    ，向法院報明；無親屬會議或親屬會議未於前條所定期限內
    選定遺產管理人者，利害關係人或檢察官，得聲請法院選任
    遺產管理人，並由法院依前項規定為公示催告；公示催告期
    限屆滿，無繼承人承認繼承時，其遺產於清償債權，並交付
    遺贈物後，如有剩餘，歸屬國庫；非公用國有財產以財政部
    國有財產局為管理機關， 民法第1177條、第1178條第2項、
    第1185條、國有財產法第12條分別定有明文。
二、聲請意旨略以：被繼承人鄭建忠（民國○○年○○月○○日生，身
    分證統一編號：Ｚ000000000號，96年6月20日死亡，生前最
    後住所：臺南市○區○○里○鄰○○○路○段400巷3弄15號
    五樓）生前繼承鄭明星之遺產，而鄭明星於90年5月17日死
    亡時，尚積欠聲請人抵押債權本金新臺幣23萬2,880元，及
    自86年8月1日起至清償日止之利息暨違約金未還，嗣被繼承
    人鄭建忠於96年6月20日死亡時，其法定繼承人均拋棄繼承
    權，亦未依民法第1177條、第1178條於法定期限內，召開親
    屬會議並選任遺產管理人，以致聲請人之債權無法行使，為
    保障聲請人即債權人之權益，聲請人爰依法聲請鈞院選任被
    繼承人鄭建忠之遺產管理人等語。
三、聲請人主張之上開事實，業據提出本院89年度南簡字第1573
    號宣示判決筆錄及其確定證明書影本各1件、本院96年9月29
    日南院雅家丑90繼507字第0960043987號函、99年4月14日南
    院龍家儒96年度繼字第1314號函影本各1件、鄭明星除戶謄
    本、繼承系統表、繼承人戶籍謄本、被繼承人鄭建忠除戶謄
    本、繼承系統表、繼承人之戶籍謄本等件、臺南市○區○○
    段3108-65地號土地登記謄本、臺南市○區○○段12332建號
    建物登記謄本各1件為證，聲請人主張堪信為真實；復查被
    繼承人鄭建忠之繼承人均已拋棄繼承權，業據本院調閱96年
    度繼字第1314、1528、1725、1524、1521號拋棄繼承卷宗核
    閱無誤，又未準用民法第1177條規定選定遺產管理人，而聲
    請人為被繼承人之債權人，故聲請人以利害關係人聲請選任
    被繼承人之遺產管理人，核與上開規定並無不合，應予准許
    。
四、查本件被繼承人鄭建忠之繼承人均已拋棄繼承權，足見渠等
    對被繼承人遺產之處置已漠不關心，經本院函詢其繼承人丁
    ○○○、辛○○、壬○○、乙○○、己○○、庚○○、戊○
    ○，請其等於文到5日內以書面陳明是否願意擔任被繼承人
    鄭建忠之遺產管理人，逾期視為不願意擔任，上開繼承人均
    逾期未陳明其意願，視為不願意擔任，有送達證書附卷可憑
    。查被繼承人鄭建忠之遺產，倘無人承認繼承時，將於清償
    債權，交付遺贈物後，歸屬國庫，即無人繼承之遺產若有賸
    餘，終歸國家所取得，則職司國有財產管理之有關機關自係
    最為適合擔任遺產管理之人，況上開機關就遺產管理之有關
    法律程序亦相當熟悉；故為使遺產之處置順利進行，並考量
    遺產管理之專業性與公平性，認選任財政部國有財產局臺灣
    南區辦事處臺南分處為被繼承人鄭建忠之遺產管理人為適當
    。
五、依非訟事件法第157條、第24條第1項，裁定如主文。
中    華    民    國    99    年    7     月    20    日
                  家事法庭    司法事務官柯雅菱
以上正本係照原本作成。
如不服本裁定，應於裁定送達後10日內向本院提出抗告狀，並繳
納抗告費新台幣1千元。
中    華    民    國    99    年    7     月    21    日
                              書記官     曾詩珊

司法院資訊處製作；財團法人民間司法改革基金會備份。
